【裁判字號】    90,上易,276
【裁判日期】    901108
【裁判案由】    賭博
【裁判全文】
臺灣高等法院花蓮分院刑事判決                      九十年度上易字第二七六號
    上訴人即被告  乙○○
右上訴人即被告等因賭博案件，不服臺灣臺東地方法院九十年度易字第二一號中華民
國九十年八月九日第一審判決（起訴案號：臺灣臺東地方法院檢察署八十九年度偵字
第九四０號），提起上訴，本院判決如左：
    主  文
原判決關於乙○○、丙○○部分撤銷。
乙○○、丙○○均無罪。
    理  由
一、公訴意指略以：乙○○及丙○○等人於民國（下同）八十九年五月一日下午二時
    許，在戊○○所承租之臺東縣卑南鄉富源村富源一六二號旁農舍之公眾得出入之
    場所，由甲○○自任莊家，以俗稱「九仔仙」之撲克牌以比大小方式賭博財物，
    每次押注金不限，但莊家如贏，則戊○○與甲○○可抽取新臺幣（下同）一至三
    百元不等。嗣於同日下午三時三十分許，為警當場查獲，並扣得賭具撲克牌十四
    副、骰子九粒、橡皮筋乙包、無線電對講機二臺、賭博用桌巾一條、手提袋及腰
    袋各乙只、帳冊乙本及賭資共計三十二萬零二百二十七元。因認被告乙○○、丙○○，涉有刑法第刑法第二百六十六條第一項前段普通賭博罪嫌云云。
二、按犯罪事實應依證據認定之，無證據不得推定其犯罪事實；又不能證明被告犯罪
    者，應諭知被告無罪之判決，刑事訴訟法第一百五十四條、第三百零一條第一項
    分別定有明文。又事實之認定，應憑證據，如未能發現相當證據，或證據不足以
    證明，自不能以推測或擬制之方法，為裁判基礎（最高法院四十年台上字第八六
    號判例參照）。再者，認定不利於被告之事實，須依積極證據，苟積極證據不足
    為不利於被告事實認定時，即應為有利於被告之認定，更不必有何有利之證據（
    最高法院三十年上字第八一六號判例參照）；而所謂「積極證據足以為不利被告
    事實之認定」係指據為訴訟上證明之全盤證據資料，在客觀上已達於通常一般之
    人均不致於有所懷疑，而得確信被告確曾犯罪之程度，若未達到此一程度，而有
    合理懷疑之存在時，即無從為有罪之認定（最高法院七十六年台上字第四九八六
    號判例參照）。
三、公訴人認被告乙○○、丙○○涉有賭博罪嫌，無非以同案被告戊○○之供述，與
    扣案賭具撲克牌十四副、骰子九粒、橡皮筋乙包、無線電對講機二臺、賭博用桌
    巾一條、手提袋及腰袋各乙只、帳冊乙本及賭資共計三十二萬零二百二十七元，
    為主要論據。訊之被告即上訴人（以下簡稱被告）乙○○、丙○○均堅決否認有
    賭博犯行，被告乙○○辯稱：我是想要去找戊○○，還沒有進門，警察就來了，
    警察叫所有的人都進來等語；被告丙○○則辯稱：我是在附近割粽葉，並沒有賭
    博，警察來了，把附近的人都叫進去等語。經查：
  (一)同案被告戊○○於警訊雖僅稱：其中有蔡一誠、吳仙女、王瑞倉未參與賭博云云
    ；然其於檢察官訊問時則稱：丙○○有無參與賭博，我不知道等語；而其在原審
    及本院則稱：那是警察亂抓人，丙○○是在外面割東西，曾永鎮還沒有進到房子
    裡面等語。況同案被告程雪卿則於檢察官訊問時堅定稱：丙○○沒有參與賭博，
    她是去割粽葉等語；且同案在場作莊之被告甲○○於原審則稱：我進去時有看到
    丙○○蹲在外面割東西，我沒有看見他（指乙○○）等語。實難僅憑同案被告戊○○警訊之供詞，即認定被告丙○○、乙○○二人確有參與賭博行為。
  (二)另扣案賭具撲克牌十四副、骰子九粒、橡皮筋乙包、無線電對講機二臺、賭博用
    桌巾一條、手提袋及腰袋各乙只及賭資共計三十二萬零二百二十七元，係同案被
    告戊○○、丁○○所有，與其餘被告無涉一節，亦經公訴人於同案被告吳仙女、
    蔡一誠之不起訴處分書中認定在案，公訴人再引此為被告等犯罪之證據，已有未
    洽。至扣案帳冊乙本中雖記載有「鎮」２、「環友」２之字樣，然帳冊所有人即
    同案被告戊○○已在原審及本院證稱：那是記載另二位未被查到之賭客，並非記
    載丙○○、乙○○之帳目等語甚詳；況帳冊中所記載之「環友」字樣，實無以認
    定與被告丙○○有何關聯。是亦難憑該證物為被告丙○○、乙○○不利之認定。
  (三)綜上各情，本件公訴人上揭所舉之證據尚無法切確證明被告等之犯行，本院復查
    無其他積極證據足資證明被告二人確有公訴人所指之賭博犯行。揆諸前開法律規
    定、判例意旨，及罪疑惟輕法則，自屬不能證明被告等犯罪。原審失察，遽予論
    罪科刑，顯有未合。被告等上訴意旨否認犯罪，為有理由，應予撤銷改判，並諭
    知被告等均無罪之判決。
據上論斷，應依刑事訴訟法第三百六十九條第一項前段、第三百六十四條、第三百零
一條第一項前段，判決如主文。
本案經檢察官邱雲昌到庭執行職務。
中      華      民      國    九十      年     十一     月      八      日
                                    審判長法官  黃  永  祥
                                          法官  張  健  河
                                          法官  林  德  盛
右正本證明與原本無異。
本件不得上訴。
                                        書記官  劉  夢  蕾
中      華      民      國    九十      年     十一     月      八      日


司法院資訊處製作；財團法人民間司法改革基金會備份。
